ACORDAO-COMPLETO-2342074

ACÓRDÃO 124/2019 ATA 2/2019 - PLENÁRIO

VISTOS, relatados e discutidos estes autos dos Embargos de Declaração opostos, individualmente, pelas  empresas Naxos Confecção e Comércio Ltda. e EBN - Comércio, Importação e Exportação Ltda. ao Acórdão 2862/2018-TCU-Plenário, proferido em 05/12/2018, que considerou improcedentes as representações das embargantes contra supostas irregularidades havidas no Pregão Eletrônico 6/2018 - SRP, promovido pelo Comando Logístico do Exército - Colog, para  aquisição de material de intendência - fardamento, constituído de calça, blusa e gorro, conforme condições, quantidades, exigências e estimativas estabelecidas no instrumento convocatório e seus anexos, em que se sagrou vencedora a empresa Citel Comércio e Indústria Têxtil Eireli.
ACORDAM os Ministros do Tribunal de Contas da União, reunidos em Sessão Plenária, ante as razões expostas pelo Relator, em: 
9.1 com fundamento no art. 34 da Lei 8.443/1992, conhecer dos presentes Embargos de Declaração e negar-lhes provimento, ante a inexistência dos alegados vícios de omissão, contradição e obscuridade no Acórdão 2862/2018-TCU-Plenário;
9.2. dar ciência às empresas embargantes desta deliberação;
9.3. encaminhar os autos à Secretaria de Recursos - Serur para adoção das providências pertinentes ao recurso de reconsideração constante da peça 104.

Embargos de declaração opostos contra acórdão que considerou improcedentes representações formuladas pelas embargantes noticiando supostas irregularidades havidas em pregão eletrônico que tinha por objeto o registro de preços para aquisição de material de intendência - fardamento.

Comando Logístico do Exército - Colog.

3. Unidade Jurisdicionada: Comando Logístico do Exército - Colog.

13.1. Ministros presentes: José Mucio Monteiro (Presidente), Walton Alencar Rodrigues, Benjamin Zymler, Augusto Nardes, Raimundo Carreiro e Ana Arraes.
13.2. Ministro-Substituto convocado: Marcos Bemquerer Costa (Relator).
13.3. Ministro-Substituto presente: André Luís de Carvalho.

ACORDAO-COMPLETO-2371175

Acórdão 250/2021 - Plenário

MARCOS BEMQUERER

Ministro-Substituto Marcos Bemquerer Costa.

Tratam os autos, originalmente, de expediente apresentado pela sociedade empresarial Naxos Confecção e Comércio Ltda., com fundamento no art. 113, § 1º, da Lei 8.666/1993, contra possíveis irregularidades havidas no Pregão Eletrônico 6/2018 - SRP, promovido pelo Comando Logístico do Exército - Colog.
2.	Foi apensado a estes autos o TC Processo 018.584/2018-7, que cuida de Representação formulada pela EBN - Comércio, Importação e Exportação Ltda. sobre questões semelhantes referentes ao mesmo certame.
3.	Nesta etapa processual, são apreciados Embargos de Declaração opostos, individualmente, pelas duas empresas representantes supramencionadas, sob a alegação de que teria havido omissão, contradição e obscuridade no Acórdão 2862/2018-TCU-Plenário, proferido em 05/12/2018, nos seguintes termos:
"9.1. conhecer das representações objeto deste feito (processo principal e apenso - TC Processo 018.584/2018-7) , satisfeitos os requisitos de admissibilidade previstos nos arts. 235 e 237, VII, do Regimento Interno/TCU c/c o art. 113, § 1º, da Lei 8.666/1993; 
9.2. no mérito, considerar tais representações improcedentes, com suspensão da medida cautelar referendada pelo Acórdão 1850/2018-TCU-Plenário, informando ao Comando Logístico do Exército - Colog que, no âmbito desta Corte de Contas, não há mais óbices à continuidade da execução do Contrato 50/2018, firmado com a empresa Citel Comércio e Indústria Têxtil Eireli;
9.3. dar ciência deste Acórdão às empresas Naxos Confecção e Comércio Ltda., EBN - Comércio, Importação e Exportação Ltda., Citel Comércio e Indústria Têxtil Eireli e ao Comando Logístico do Exército; 
9.4. autorizar o arquivamento dos autos, nos termos do art. 169, III, do Regimento Interno/TCU."
4.	Inconformada com o desfecho processual, a empresa Naxos Confecção e Comércio Ltda. opôs embargos declaratórios (peça 97) , alegando haver omissão, tendo em vista que o citado Acórdão não teria abordado os questionamentos no tocante ao fato de a empresa Citel Comércio e Indústria Têxtil Eireli ter sido habilitada no certame em tela, apesar de ter apresentado "simples declaração de fornecimento por ela mesma assinada que não pode ser considerada como atestado de capacidade técnica."
5.	A empresa EBN - Comércio, Importação e Exportação Ltda., por sua vez, em sua peça recursal contra o Acórdão 2862/2018-TCU-Plenário (peça 96) , além da aludida omissão apontada pela outra representante, aduz ter ocorrido contradição e obscuridade naquela deliberação,  por supostamente não ter sido enfrentada a questão de a empresa declarada vencedora do  Pregão Eletrônico 6/2018 - SRP não poder ser enquadrada como Empresa de Pequeno Porte - EPP, consoante o previsto no art. 3º, §§ 9º e 9º-A, da Lei Complementar n. 123/2006.   
	É o relatório.

Marco Fábio Domingues (OAB/SP 149.592) e Sérgio Santelli da Silva (199.499.017-15), representando EBN - Comércio, Importação e Exportação Ltda.; Carlos Alberto Silva de Melo (OAB/PB 12.381), representando Citel Comércio e Indústria Têxtil Eireli; e Eldo Umbelino Júnior (010.170.289-23), representando Naxos Confecção e Comércio Ltda..

Não atuou.

EMBARGOS DE DECLARAÇÃO. DECISÃO PROFERIDA NOS AUTOS DE REPRESENTAÇÃO. RAZÕES RECURSAIS INSUFICIENTES PARA ALTERAR O ACÓRDÃO ATACADO. REDISCUSSÃO DE MÉRITO DE QUESTÕES ASSENTADAS POR ESTA CORTE. INADEQUABILIDADE DA VIA RECURSAL ELEITA. CONHECIMENTO DOS DECLARATÓRIOS. NÃO PROVIMENTO. 1. A contradição que autoriza o acolhimento do recurso aclaratório é aquela interna, havida entre a fundamentação e o dispositivo ou entre fragmentos da decisão embargada. 2. A rediscussão de questões de mérito não deve ocorrer por meio da espécie recursal dos embargos de declaração para a pretensão de reformar acórdão, porquanto os embargos não se prestam à alteração do mérito das decisões atacadas, haja vista que têm por finalidade aclarar ou corrigir os defeitos da deliberação recorrida. 3. O responsável irresignado com a decisão deve se valer das vias recursais adequadas para provocar a reapreciação da matéria por esta Corte de Contas. 4. Nega-se provimento aos declaratórios opostos em face de julgado desta Corte, ante a ausência de omissão, obscuridade e contradição.

REPRESENTAÇÃO (REPR)

não atuou.

Em apreciação deste Colegiado Embargos de Declaração opostos, individualmente, pelas  empresas Naxos Confecção e Comércio Ltda. e EBN - Comércio, Importação e Exportação Ltda. ao Acórdão 2862/2018-TCU-Plenário, proferido em 05/12/2018, que considerou improcedentes as representações das embargantes contra supostas irregularidades havidas no Pregão Eletrônico 6/2018 - SRP, promovido pelo Comando Logístico do Exército - Colog, para  aquisição de material de intendência - fardamento, constituído de calça, blusa e gorro, conforme condições, quantidades, exigências e estimativas estabelecidas no instrumento convocatório e seus anexos, em que se sagrou vencedora a empresa Citel Comércio e Indústria Têxtil Eireli.
2.	Analisada a admissibilidade destes Embargos de Declaração, pode o Tribunal deles conhecer, porquanto opostos de forma tempestiva e em consonância com os requisitos aplicáveis à espécie, previstos no art. 34 da Lei 8.443/1992.
3.	Cabe ressaltar, antes de examinar o mérito, que os Embargos de Declaração são, em regra, recurso integrativo, que objetivam extirpar da decisão embargada, além da obscuridade e contradição, a omissão, entendida como " (...) aquela advinda do próprio julgado e prejudicial à compreensão de causa, e não aquela que entenda o embargante, ainda mais como meio transverso a impugnar os  fundamentos da decisão recorrida." (STJ, Edcl Resp 351490, DJ 23/9/2002) . 
4. 	Tendo por base tais premissas, fica afastada do alcance dos Embargos de Declaração a discussão acerca do mérito da decisão recorrida, o qual deve ser combatido mediante a espécie recursal adequada ao caso.
5.	A omissão suscitada pelas recorrentes consiste na alegada falta de comprovação de capacitação técnica, por parte da empresa  Citel Comércio e Indústria Têxtil Eireli., o que acarretaria sua necessária inabilitação no certame ora questionado.
6.	Acerca dessa argumentação, ressalto o fato, admitido pela própria empresa Naxos Confecção e Comércio Ltda. em sua peça recursal, de o pregoeiro ter realizado diligência para atestar a veracidade da declaração emitida em substituição ao atestado de capacidade técnica elaborado nos moldes previstos no art. 43, § 3º, da Lei 8.666/1993.
7.	Primeiramente, cumpre ressaltar que o entendimento jurisprudencial desta Corte de Contas tem sido no sentido de considerar a diligência como uma providência administrativa para confirmar o atendimento pelo licitante de requisitos exigidos pela lei ou pelo edital, seja no tocante à habilitação seja quanto ao próprio conteúdo da proposta.
8.	Diante desse contexto, acertada a atitude do pregoeiro que, ao constatar incertezas sobre cumprimento das disposições legais ou editalícias, especialmente as dúvidas que envolvam critérios e atestados que objetivam comprovar a habilitação das empresas em disputa, promove diligências, conforme o disposto no art. 43, § 3º, da Lei 8.666/1993, para aclarar os fatos e confirmar o conteúdo dos documentos que servirão de base para tomada de decisão da Administração nos procedimentos licitatórios.
9.	Nesse sentido cito o Acórdão 3418/2014-TCU-Plenário (minha relatoria) , por meio do qual este Tribunal determinou ao Centro de Inteligência do Exército - CIE que: "nos próximos certames, ao constatar incertezas sobre atendimento pelas licitantes de requisitos previstos em lei ou edital, especialmente as dúvidas que envolvam critérios e atestados que objetivam comprovar a habilitação das empresas em disputa, utilize do seu poder-dever de promover diligências, previsto no art. 43, § 3º, da Lei 8.666/1993, para aclarar os fatos e confirmar o conteúdo dos documentos que servirão de base para tomada de decisão da Administração nos procedimentos licitatórios".
10.	Diante desse contexto, após ter sido realizada diligência em que se comprovou a veracidade das informações contidas na declaração emitida pela empresa  Citel Comércio e Indústria Têxtil Eireli., cumpre considerar tal documento apto a comprovar a capacitação técnica daquela licitante. 
11.	No tocante à alegada contradição/obscuridade em decorrência de não terem sido considerados os requisitos previstos na legislação (art. 3º, §§ 9º e 9º-A, da Lei Complementar 123/2006) para enquadramento como Empresa de Pequeno Porte -  EPP, transcrevo excerto da Proposta de Deliberação que embasou o Acórdão 2862/2018-TCU-Plenário:
"30.	Independentemente da periodicidade da escrituração contábil, a empresa pretendente a usufruir do regime favorecido de participação nas licitações de que trata a Lei Complementar n. 123/2006 tem o ônus de manter o controle constante do seu faturamento e atualizar com fidedignidade seus dados constantes em sistemas informatizados da administração pública. 
31.	Não há como se afirmar que a escrituração do balanço, de periodicidade anual, é o marco para a constatação do excesso de receita e da perda da condição de empresa de pequeno porte, pois significaria tornar letra morta o § 9º do art. 3º da Lei Complementar n. 123/2006, que impõe o desenquadramento da empresa no mês seguinte àquele em que houver excesso de faturamento.
32.	Na realidade, o balanço tem natureza declaratória em relação a um montante de receita previamente auferido. Como a receita é uma realidade financeira, e não contábil, a apresentação do balanço à junta comercial não tem a natureza de ato jurídico constitutivo em relação ao porte da empresa. Sob esse aspecto, cabe transcrever precedente do Tribunal Regional Federal da 2ª Região:
'Remessa Necessária e Apelação Cível
Nº CNJ: 0000110-44.2011.4.02.5101
Rementente: Juízo Federal da 4ª Vara - RJ
"EMENTA: ADMINISTRATIVO. LICITAÇÃO. BENEFÍCIO CONCEDIDO A EMPRESA DE PEQUENO PORTE. UTILIZAÇÃO INDEVIDA. FRAUDE.
1. Trata-se de Remessa Necessária e Apelação Cível interposta em face de sentença que concedeu a segurança requerida para determinar a anulação de pregão eletrônico, bem como para suspender a execução do contrato em vigor, tendo em vista que a concorrente vencedora teria se utilizado indevidamente de benefícios reservados a empresas de pequeno porte (EPP) .
2. A empresa de pequeno porte perde esta qualificação no ano-calendário seguinte àquele em que obtém receita bruta superior ao limite legal, independente de requerimento direcionado à Junta Comercial. Portanto, tendo a empresa vencedora superado o faturamento máximo permitido em lei em 2009, não poderia a mesma ter se privilegiado desta condição em licitação realizada no ano de 2010. Precedente: TCU, 2ª Câmara, AC-5161-25, Rel. Min. JOSÉ JORGE, DJU 19.7.2011.
3. Remessa Necessária e Apelação não providas.' 
33. 	Nesse sentido, como o Pregão Eletrônico 6/2018 foi realizado em abril de 2018, o faturamento a ser analisado deve ser o relativo aos doze meses anteriores ao certame (abril/2017 a março/2018) . A tabela a seguir foi apresentada pela Citel Comércio e Indústria Têxtil Eireli como perfil desse faturamento.
	Valor apurado pela representante (faturamento de competência do ano 2017) 
	R$ 4.965.910,33

	01/2017
	- R$ 272.496,00

	02/2017
	- R$ 143.731,25

	Devolução de mercadoria (DANFE n° 000.121.481) 
	- R$ 161.588,50

	Devolução de mercadoria (DANFE n° 000.121.482) 
	- R$ 53.922,00

	Devolução de mercadoria (DANFE n° 000.001.710) 
	- R$ 54.055,00

	01/2018
	+ R$ 00,00

	02/2018
	+ R$ 00,00

	03/2018
	+ R$ 255.761,00

	TOTAL
	R$ 4.589.933,58

34.	O que se observa da tabela acima é que a Citel apresentou um faturamento de 13 meses (março/2017 a março/2018) , de tal forma que seu faturamento nos doze meses antes do certame seria ainda menor do que o valor indicado de R$ 4.589.933,58.
35.	Especificamente no tocante ao impactos da devolução de mercadoria no cômputo da receita bruta para fins de opção pelo Simples Nacional, trago à baila esclarecimentos publicados no site da receita federal (consulta ao site realizada em 29/11/2018) :
'5.4. O que são vendas canceladas? 
Para fins de exclusão da base de cálculo do Simples Nacional, vendas canceladas correspondem à anulação de valores registrados como receita bruta de vendas de bens (item 4.1 da Instrução Normativa SRF nº 51, de 3 de novembro de 1978) . Caso a venda seja cancelada no mesmo mês em que foi efetuada, não será considerada na apuração da receita bruta da empresa - portanto, é excluída da base de cálculo do Simples Nacional. 49 Caso, porém, a venda seja cancelada em mês posterior àquele em que foi efetuada, ver Pergunta 7.19.
 (...) 
 7.19. Como calcular o Simples Nacional no caso de a venda ser cancelada em período de apuração posterior ao da venda? 
Na hipótese de cancelamento de documento fiscal, nas situações autorizadas pelo respectivo ente federado, o valor do documento cancelado deve ser deduzido no período de apuração no qual tenha havido a tributação originária, quando o cancelamento se der em período posterior. 
Exemplo: em abril/2017, a empresa XYZ Ltda EPP emitiu uma NF de venda no valor de R$ 50,00. Em maio/2017, ela cancela a NF. Então ela precisa, no PGDAS-D, deduzir R$ 50,00 do valor da receita bruta de vendas relativo ao PA (período de apuração) de abril/2017. 
Quando for emitido novo documento fiscal em substituição ao cancelado, o valor correspondente deve ser oferecido à tributação no período de apuração relativo ao da operação ou prestação originária, segregada pelas regras vigentes no Simples Nacional nesse mês. (Base normativa: art. 18 da Resolução CGSN nº 140, de 2018.) 
 No entanto, na hipótese de haver devolução da mercadoria, se ocorrer em período de apuração posterior ao da venda, a vendedora, optante pelo Simples Nacional, deverá observar o seguinte: ¿ o valor da mercadoria devolvida deve ser deduzido da receita bruta total, no período de apuração do mês da devolução, segregada pelas regras vigentes no Simples Nacional nesse mês; ¿ caso o valor da mercadoria devolvida seja superior ao da receita bruta total ou das receitas segregadas relativas ao mês da devolução, o saldo 76 remanescente deverá ser deduzido nos meses subsequentes, até ser integralmente deduzido. Exemplo: em julho/2017, a empresa XXX Ltda ME vendeu mercadorias a um cliente no valor de R$ 1.000,00. Porém, em agosto/2017, o cliente devolveu as mercadorias. Então, ela precisa deduzir R$ 1.000,00 da receita bruta de vendas relativo ao PA de agosto/2017. Ocorre que, em agosto/2017, ela só vendeu R$ 800,00 em mercadorias e, em setembro/2017, ela conseguiu vender R$ 600,00. Nesse caso, no PGDAS-D, ela deverá informar receita bruta de R$ 0,00 no PA de agosto/2017 e o saldo remanescente (R$ 200,00) da devolução das mercadorias ela deduzirá no PA de setembro/2017, que terá portanto receita bruta de vendas de R$ 400,00 (R$ 600,00 - R$ 200,00) . (Base normativa: art. 17 da Resolução CGSN nº 140, de 2018.) Nota: 1. Para a optante pelo Simples Nacional tributada com base no critério de apuração de receitas pelo regime de caixa, o valor a ser deduzido limita-se ao valor efetivamente devolvido ao adquirente.'
 (http://www8.receita.fazenda.gov.br/simplesnacional/perguntas/perguntas.aspx) 
36.	Importante destacar, ainda, que o Comitê Gestor do Simples Nacional, ao dispor sobre o Regime Especial Unificado de Arrecadação de Tributos e Contribuições devidos pelas Microempresas e Empresas de Pequeno Porte (Simples Nacional) , no exercício das competências que lhe conferem a Lei Complementar 123, de 14 de dezembro de 2006, o Decreto 6.038, de 7 de fevereiro de 2007, e o Regimento Interno aprovado pela Resolução CGSN 1, de 19 de março de 2007, por meio da Resolução 140, de 22/05/2018, assim aduziu:
'Art. 2º Para fins desta Resolução, considera-se:
I - microempresa (ME) ou empresa de pequeno porte (EPP) a sociedade empresária, a sociedade simples, a empresa individual de responsabilidade limitada ou o empresário a que se refere o art. 966 da Lei nº 10.406, de 10 de janeiro de 2002 - Código Civil, devidamente registrados no Registro de Empresas Mercantis ou no Registro Civil de Pessoas Jurídicas, conforme o caso, e a sociedade de advogados registrada na forma prevista no art. 15 da Lei nº 8.906, de 4 de julho de 1994, desde que: (Lei Complementar nº 123, de 2006, art. 3º, caput; art. 18, § 5º-C, VII) 
a) no caso da ME, aufira, em cada ano-calendário, receita bruta igual ou inferior a R$ 360.000,00 (trezentos e sessenta mil reais) ; (Lei Complementar nº 123, de 2006, art. 3º, inciso I) 
b) no caso da EPP, aufira, em cada ano-calendário, receita bruta superior a R$ 360.000,00 (trezentos e sessenta mil reais) e igual ou inferior a R$ 4.800.000,00 (quatro milhões e oitocentos mil reais) ; (Lei Complementar nº 123, de 2006, art. 3º, inciso II) 
II - receita bruta (RB) o produto da venda de bens e serviços nas operações de conta própria, o preço dos serviços prestados e o resultado nas operações em conta alheia, excluídas as vendas canceladas e os descontos incondicionais concedidos. (Lei Complementar nº 123, de 2006, art. 3º, caput e § 1º) '
37.	O procedimento adotado pela Citel Comércio e Indústria Têxtil Eireli, portanto, está em consonância com as diretrizes fornecidas pela Receita Federal, de tal forma que a receita bruta de vendas e serviços deve ser ajustada pelas devoluções de mercadorias relativas a vendas anteriores que já foram  computadas na contabilidade da empresa, mas que foram revertidas e não se efetivaram.   
III. Da saída do Simples em decorrência de incremento na receita bruta anual.
38.	Desde o dia 1º de janeiro de 2018, o regime tributário Simples Nacional passou a ter novos limites  de  faturamento para  Microempresas  e  Empresas  de Pequeno Porte,  assim como para os Microempreendedores Individuais. A Lei Complementar 155/2016 estabeleceu, ainda, novas regras de tributação, com alíquotas variáveis e o acréscimo de novos segmentos do mercado que podem aderir ao regime. A principal diferença do Simples Nacional para as outras formas de tributação, como o Lucro Real e o Lucro Presumido, é a simplificação na arrecadação de diferentes impostos e o limite de faturamento.
39.	A solicitação é feita no Portal da internet do Simples Nacional (Simples - Serviços > Opção > Solicitação de Opção pelo Simples Nacional) , sendo irretratável para todo o ano-calendário, permitindo-se o cancelamento da solicitação, apenas no período da opção, se o pedido ainda não tiver sido deferido. 
40.	Especificamente acerca da exclusão do regime tributário Simples Nacional, por excesso ao limite de faturamento, trago à baila publicação do site da Receita Federal (Acesso dia 29/11/2018) :
'Se a empresa excedeu o limite de faturamento anual de R$ 4,8 milhões em 2018 a exclusão não é automática e o contribuinte deve comunicar o fato ao fisco?
De acordo com a legislação em vigor trata-se de ato obrigatório do contribuinte. Assim a comunicação deve ser realizada pela empresa que excedeu o limite de faturamento, nos prazos fixados em lei, sob pena de multa.
Assim, quando a exclusão do Simples Nacional se der por excesso de faturamento, cabe a pessoa jurídica solicitar ao fisco o desenquadramento do regime nos prazos fixados no artigo 30 da Lei Complementar 123/2006 e art.73 da Resolução CGSN nº 94/2011.'
 (http://www8.receita.fazenda.gov.br/simplesnacional/noticias/NoticiaCompleta.aspx?id=abcc8c4b-6ebc-40ab-9c5a-16edff4c977b) 
41.	Por oportuno, cumpre transcrever também o art. 30 da LC 123/2006:
'Art. 30.  A exclusão do Simples Nacional, mediante comunicação das microempresas ou das empresas de pequeno porte, dar-se-á:
I - por opção;
II - obrigatoriamente, quando elas incorrerem em qualquer das situações de vedação previstas nesta Lei Complementar; ou
III - obrigatoriamente, quando ultrapassado, no ano-calendário de início de atividade, o limite proporcional de receita bruta de que trata o § 2o do art. 3o; 
IV - obrigatoriamente, quando ultrapassado, no ano-calendário, o limite de receita bruta previsto no inciso II do caput do art. 3º, quando não estiver no ano-calendário de início de atividade. 
§ 1º A exclusão deverá ser comunicada à Secretaria da Receita Federal:
 (...) 
IV - na hipótese do inciso IV do caput: 
a) até o último dia útil do mês subsequente à ultrapassagem em mais de 20% (vinte por cento) do limite de receita bruta previsto no inciso II do caput do art. 3º; ou 
b) até o último dia útil do mês de janeiro do ano-calendário subsequente, na hipótese de não ter ultrapassado em mais de 20% (vinte por cento) o limite de receita bruta previsto no inciso II do caput do art. 3º.'
 (grifos acrescidos) 
42.	O que se observa, portanto, é que a empresa que, no ano-calendário, exceder o limite de receita bruta anual ou o limite adicional para exportação de mercadorias, fica, como regra, excluída do Simples Nacional no mês subsequente à ocorrência do excesso. No entanto, os efeitos da exclusão somente ocorrerão no ano-calendário subsequente, se o excesso verificado em relação à receita bruta não for superior a 20% de cada um dos limites, no mercado interno e no mercado externo.
43.	Observado o novo limite de renda bruta anual que está em vigor desde 1º/01/2018 (R$ 4.800.000,00) , cabe a empresa, ao acompanhar a evolução de seu faturamento e identificar a extrapolação dos limites do Simples Nacional, declarar, sob as penas da lei, no mesmo mês que ocorre o excedente, a mudança na condição de empresa de pequeno porte.
44.	Contudo, a perda automática dos benefícios decorrentes da opção pelo Simples Nacional só acontece se o acréscimo verificado no faturamento ultrapassar 20% do valor limite indicado. Assim, a empresa com faturamento na faixa entre R$ 4.800.000,00 e R$ 5.760.000,00, apesar de ser excluída do Simples Nacional no mês subsequente à ocorrência do excesso, terá os efeitos de sua exclusão postergados para o ano-calendário subsequente.
45.	No caso concreto que ora se analisa, ainda que, por hipótese, fossem considerados indevidos os abatimentos de mercadorias efetuados pela Citel Comércio e Indústria Têxtil Eireli, na tabela que consta no parágrafo 33 precedente, de forma a que todas as negociações efetuadas pela empresa fossem consideradas, inclusive aquelas cujas vendas foram revertidas, a receita bruta de vendas e serviços (período de março/2017 a março/2018) seria de R$ 5.221.671,33, retirando-se, ainda, a receita de março de 2017 para adequação ao período, previsto na lesgislação, de doze meses antes do certame, o faturamento se encontra dentro da faixa para postergação dos efeitos da exclusão do Simples.
46.	Portanto, na data do Pregão Eletrônico 6/2018 , em abril de 2018, a Citel Comércio e Indústria Têxtil Eireli, apesar de estar excluída do Simples, poderia continuar usufruindo dos benefícios previsto na Lei Complementar 123/2006, conforme dispõem os §§ 9º e 9º-A do art. 3º, a seguir transcritos, daquele dispositivo legal:
'Art. 3º.
 (...) 
§ 9º  A empresa de pequeno porte que, no ano-calendário, exceder o limite de receita bruta anual previsto no inciso II do caput deste artigo fica excluída, no mês subsequente à ocorrência do excesso, do tratamento jurídico diferenciado previsto nesta Lei Complementar, incluído o regime de que trata o art. 12, para todos os efeitos legais, ressalvado o disposto nos §§ 9º-A, 10 e 12.
§ 9°-A.  Os efeitos da exclusão prevista no § 9º dar-se-ão no ano-calendário subsequente se o excesso verificado em relação à receita bruta não for superior a 20% (vinte por cento) do limite referido no inciso II do caput.' 
IV. Conclusão.
47. 	Interpretando-se, em conjunto, o disposto no capítulo V da Lei Complementar 123/2006 e os princípios da Lei 8.666/1993, conclui-se que houve uma preocupação do legislador quanto às  licitações públicas priorizarem microempresas e empresas de pequeno porte com exclusividade em certames restritos a esses grupos ou com concessão de benefícios em caso de empate em disputas abertas.
48.	Trata-se da atuação acertada do Poder Público, com a finalidade de, além de materializar propostas vantajosas para o Estado, auxiliar os micros e pequenos empreendedores a acessar mercados, com aquecimento da economia desse segmento.
49.	A empresa Citel Comércio e Indústria Têxtil Eireli, conforme demonstram todos os comprovantes de faturamento acostados autos, estava incluída no rol de beneficiários do Simples Nacional, no mês de abril de 2018, pois sua renda bruta anual, ainda que não fossem efetivadas as devoluções de mercadorias previstas na legislação, não alcançaria o limite de R$ 5.760.000,00.
50.	Logo, quando da licitação ora em debate, a recorrente ainda estava usufruindo dos benefícios da Lei Complementar 123/2006, para todos os efeitos legais, conforme determinam os §§ 9º e 9º-A do art. 3º do referido instrumento.
51.	Diante desse contexto, considero improcedentes as Representações das empresas EBN - Comércio, Importação e Exportação Ltda. e  Naxos Confecção e Comércio Ltda., manifestando-me por que seja aprovada deliberação que ora submeto ao este Colegiado."
12.	Ao contrário do que foi aduzido, as questões trazidas pela embargante foram analisadas na decisão recorrida e, portanto, não há qualquer contradição ou obscuridade no Acórdão 2862/2018-TCU-Plenário que justifique o provimento dos embargos. 
13.	Invariavelmente, portanto, os argumentos aduzidos nos presentes embargos, que se limitam, em essência, a repetir alegações devidamente refutadas por este Tribunal em oportunidade anterior, deixam transparecer que a real intenção das embargantes é reabrir o debate de questões de mérito já apreciadas, o que é inadmissível na via recursal eleita.
14. 	Nessa linha tem sido a jurisprudência deste Tribunal (v. g.: Acórdãos 2.635/2015, rel. min. Bruno Dantas, e 291/2015, rel. min. Walton Alencar Rodrigues, ambos do Plenário) , bem como do Supremo Tribunal Federal (v. g.: RE 327376/PR, DJ 12/06/2002, AI 423108 AgR-ED/DF, DJ 18/02/2005; AI 455611 AgR-ED/RS, DJ 18/02/2005; AI 488470 AgR-ED/RS, DJ 18/02/2005) . A exemplo, reproduzo trecho de decisão monocrática exarada pelo Ministro Carlos Velloso no RE 327376/DF:
"Não cabe, por outro lado, em sede de embargos de declaração, rediscutir a matéria decidida, para modificar o julgado em sua essência ou substância (...) . Inviável, portanto, o RE, nego-lhe seguimento."
15.	Dessa forma, não há guarida no meio processual escolhido pelas defendentes para revolver o mérito de questões já examinadas pelo Tribunal, cabendo às empresas irresignadas com o teor da deliberação emitida se valerem das vias recursais adequadas para provocarem a reapreciação da matéria por esta Casa de Contas. 
16.	Por fim, cumpre destacar que estando os autos em meu gabinete, a empresa EBN - Comércio, Importação e Exportação Ltda. ingressou com pedido de sustentação oral (peça 106) o qual não pode ser acolhido, ante a falta de previsão na Lei 8.443/1992 e no Regimento Interno/TCU, em sede de Embargos de Declaração.
	Nessas condições, voto por que seja adotada a deliberação que ora submeto a este Colegiado.
	
T.C.U., Sala das Sessões, 30 de janeiro de 2019.
MARCOS BEMQUERER COSTA
Relator